臺灣臺北地方法院民事判決              98年度訴字第1678號
原      告  合作金庫商業銀行股份有限公司
法定代理人  劉燈城
訴訟代理人  林朝宏
            戴尚修
            邱晃泉律師
被      告  喬瑟夫商行
法定代理人  李威縉
被      告  林旅翔
訴訟代理人  林偉譽
            曹宗彝律師
上  一  人
複  代理人  鄭崇煌律師
被      告  賴玫伶
訴訟代理人  薛進坤律師
複  代理人  王佳瑋
被      告  劉敏鳳即喬瑟夫商行
            林依霓    原住臺北市○○街132巷13號
上列當事人間請求清償借款事件，本院於民國100年7月27日言詞
辯論終結，判決如下：
    主  文
被告喬瑟夫商行、林旅翔、賴玫伶應連帶給付原告新臺幣貳佰壹
拾伍萬參仟貳佰壹拾陸元，及自民國九十八年三月二十日起至清
償日止，按週年利率百分之五點二三五計算之利息，暨自民國九
十八年四月二十一日起至清償日止，其逾期在六個月以內者，按
上開利率百分之十，逾期在六個月以上者，按上開利率百分之二
十計算之違約金。
原告其餘之訴駁回。
訴訟費用由被告喬瑟夫商行、林旅翔、賴玫伶連帶負擔五分之三
，餘由原告負擔。
    事實及理由
壹、程序方面：
一、按本法所稱商業負責人，在獨資組織，為出資人或其法定代
    理人；在合夥組織者，為執行業務之合夥人，商業登記法第
    10條第1項定有明文。又按合夥之事務，除契約另有訂定或
    另有決議外，由合夥人全體共同執行之，此亦為民法第671
    條第1項所明定。查，被告喬瑟夫商行組織為合夥，向臺北
    市商業登記處登記之負責人為李威縊，另一合夥人則為被告
    劉敏鳳，已據本院調閱喬瑟夫商行商業登記案卷審核無誤，
    並有商業登記公示資料1紙附卷可稽（見本院卷(一)第23頁）
    。再依上開登記卷附合夥契約以觀，上開二人係於民國96年
    8月21日簽訂合夥契約，第4條中係約定由林旅翔擔任喬瑟夫
    商行合夥組織之負責人，惟被告林旅翔復於又與李威縊簽訂
    商號讓渡契約書1紙，將經營業務之權利讓與李威縊（見本
    院卷(一)第174、175頁），依前揭規定，可知李威縊係被告喬
    瑟夫商行現行執行業務之合夥人，有權對外代表被告喬瑟夫
    商行，堪任本件被告喬瑟夫商行之法定代理人。而李威縊雖
    稱其係遭被告林依霓盜用證件，方遭登記為負責人云云，惟
    查，李威縊曾於臺灣臺北地方法院檢察署（下稱臺北地檢署
    ）98年年度偵字第14 903、19976號偵查案件中自承其確有
    答應林依霓無償擔任喬瑟夫商行負責人等語，此亦經本院調
    取前揭偵查案件卷宗查核無訛（見該偵字卷第68頁）；且衡
    諸喬瑟夫商行商業登記卷內所附申請書、合夥同意書及切結
    書等件上李威縊之簽名（見本院卷(一)第181、186、187頁）
    ，字跡均核與本院卷內李威縊於98年11月24日、98年12月25
    日準備程序報到單、同意由受命法官調查證據狀、民事答辯
    狀、民事起訴理由三狀、民事答辯二狀上之簽名相符（見同
    上卷第48、69、70、28 0頁、本院卷(二)第111、130頁）之簽
    名明顯相同，可知李威縉上開所言，無非僅係卸責之詞。是
    本件原告起訴時列李威縊為被告喬瑟夫商行之法定代理人，
    應無不合。
二、按訴狀送達後，原告不得將原訴變更或追加他訴，但被告同
    意、或請求之基礎事實同一者，不在此限，民事訴訟法第25
    5條第1項第1、2款分別定有明文。查原告起訴時原依消費借
    貸及連帶保證之法律關係，請求被告喬瑟夫商行、林旅翔及
    賴玫伶連帶給付原告新臺幣（下同）215萬3,216元及利息、
    違約金（見本院卷(一)第1-2頁）；嗣以99年2月5日民事起訴
    理由二狀追加主張，如認本件借貸關係不存在，即改依不當
    得利法律關係請求被告喬瑟夫商行返還上開本金及利息等語
    後（見同上卷第283頁），又於99年10月15日將被告喬瑟夫
    商行改列為先位被告，增列被告劉敏鳳即喬瑟夫商行為備位
    被告，主張倘認該商行合夥人數不足兩人，實為獨資，即請
    判命被告劉敏鳳返還，其餘請求則均同前（見本院卷(三)第3
    頁以下）。經核均與原訴主要爭點之認定具有共通性，透過
    同一訴訟加以解決，尚可共用原有訴訟資料，並避免裁判歧
    異，無甚礙於被告之防禦或訴訟之終結，要無不許之理。至
    於原告復於100年5月3日追加林依霓為被告，依民法第701條
    準用同法第681條之規定、或依民法第184條、第188條規定
    ，請求被告喬瑟夫商行與林依霓就上開債務連帶負清償或賠
    償責任一節，既已經被告等人當庭同意（見同上卷第146頁
    ），揆諸前揭規定，自亦應准許，合予敘明。
三、又被告喬瑟夫商行及林依霓經合法通知，未於言詞辯論期日
    到場，復核無民事訴訟法第386條所列各款情形，爰依原告
    聲請，由其一造辯論而為判決，併為說明。
貳、實體方面：
一、原告起訴主張：
  (一)先位聲明部分：
  1.對被告喬瑟夫商行、林旅翔及賴玫伶：
    被告喬瑟夫商行於96年8月20日，邀同被告即喬瑟夫商行當
    時登記之負責人林旅翔及被告賴玫伶為連帶保證人，向原告
    借款300萬元，借款期間為5年，自96年8月20日起至101年8
    月20日止，共分60期，利息按計算本行基準利率3.94%加碼
    年息2.575%，即以6.515%浮動計息，按月付息1次，於到期
    日清償本金；如未按期繳付本息，自逾期之日6個月內按上
    開利率10%，逾期超過6個月者，按上開利率20%計付違約金
    。又依授信約定書第5條第2款之約定，倘經票據交換所通知
    拒絕往來時，即喪失期限利益。詎被告喬瑟夫商行僅繳付至
    98年3月20日止即未再清償，經計尚積欠本金215萬3,216元
    ，及自98年3月20日起至清償日止，按年息5.235%計算之利
    息（當時本行基準利率為年息2.66%，加碼2.575%後為年息
    5.235%），暨自98年4月21日起至清償日止之違約金未還。
    爰依消費借貸及連帶保證之法律關係，請求被告連帶返還前
    揭本金、利息及違約金。
  2.倘認被告喬瑟夫商行並非合夥團體，而係獨資，則向備位被
    告劉敏鳳即喬瑟夫商行請求：
    被告林旅翔雖辯稱其非合夥人，僅係遭他人登記為合夥人云
    云，然即使為真（原告否認），原告僅依商業登記之公示資
    料亦無從得知上情，基於交易安全之維護，不應認為被告喬
    瑟夫商行於締約時之合夥人僅有劉敏鳳一人，不足合夥團體
    應有之二人。然倘本院採相反見解，認被告喬瑟夫商行於締
    約時實為獨資、而非合夥團體，原告即以「劉敏鳳即喬瑟夫
    商行」為備位被告，請求依被告喬瑟夫商行、被告劉敏鳳即
    喬瑟夫商行之順序審理，並判命該應返還借款之人，與被告
    林旅翔及賴玫伶連帶給付原告上開數額。
  3.對被告林依霓：
    依臺北地檢署98年度偵字第14903號、98年度偵字第19976號
    不起訴處分書認定結果、及本件證人陳新慧、林香君與被告
    劉敏鳳等人所言，可知被告林依霓係被告喬瑟夫商行之實際
    經營者，且其與商行其他出名合夥人陳新慧、劉敏鳳及李威
    縊間均曾約定共享營業所生利益及損失，是依民法第700條
    之規定，被告林依霓應為被告喬瑟夫商行之隱名合夥人，應
    依同法第705條規定，對於第三人即本件原告，負出名營業
    人之責任；而同法第701條準用第681規定，既定為：「合夥
    財產不足清償合夥之債務時，各合夥人對於不足之額，連帶
    負其責任」，是被告林依霓自應就系爭借款債務與被告喬瑟
    夫商行之出名營業人對原告負連帶清償責任。
  (二)備位聲明部分：
  1.又倘審理結果認為本件借貸契約不成立，被告喬瑟夫商行仍
    已自原告受有300萬元之利益，自應依不當得利之規定返還
    欠款；而被告林依霓為被告喬瑟夫商行之隱名合夥人，已如
    前述，對於上開返還不當得利之債，亦應負連帶清償責任。
  2.縱認被告林依霓並非隱名合夥人，或無須負出名營業人之責
    任，其亦為被告喬瑟夫商行之受僱人。本件借貸及徵信過程
    中，被告林依霓顯係利用其職務，實施詐術不法侵害原告之
    財產，致原告受有215萬3,216元之損害，故原告自得依民法
    第184條、第188條，請求被告喬瑟夫商行與被告林依霓連帶
    負侵權行為損害賠償責任。
  3.以上兩項請求，請擇一為有利於原告之判決。
  (三)對被告之辯稱則以：
  1.被告林旅翔即使未由本人親自簽署借貸契約書，然其事先既
    將自己之印章、身分證及健保卡交付他人，使他人代為辦理
    借款及授信約定，依代理之法律關係，該他人所為意思表示
    之效力，亦應直接歸屬於全體合夥人。被告林旅翔雖稱自己
    係遭盜用名義，遭他人登載為喬瑟夫商行負責人，絕無授權
    他人簽訂借貸契約或連帶保證契約云云，然查，被告林旅翔
    前曾以「喬瑟夫商行負責人」之身分，於94年12月26日向原
    告銀行民生分行申請小額信貸，又於96年6月30日向臺灣新
    光銀行慶城分行借款後，將資金轉匯予喬瑟夫商行，且自被
    告林旅翔於94年10月17日受讓訴外人陳新慧之出資成為喬瑟
    夫商行之合夥人後，先後歷經多次變更，被告林旅翔每次均
    有提出自己之身分證件以供審核，足證被告林旅翔辯稱自己
    不知自己身為喬瑟夫商行之負責人云云，顯非事實。
  2.退步言，縱使被告林旅翔實際上並未指示或授權他人簽訂系
    爭借據、授信約定書及連帶保證契約，被告林旅翔及喬瑟夫
    商行亦應為其行為負表見代理責任，表見事實包括：被告林
    旅翔將喬瑟夫商行之印鑑章、自己之私章、健保卡、身分證
    及公司營利事業登記卡等物交予被告林依霓或其他喬瑟夫商
    行之營運人員使用；被告喬瑟夫商行自96年9月20日起至98
    年3月20日止，均固定以被告林依霓於華南銀行民生分行開
    立之0000000000000號帳戶按期攤還借款，可知被告林旅翔
    當時係將喬瑟夫商行之資金及財務等事宜交由被告林依霓負
    責處理，對於本件借款自不得諉為不知；且被告林旅翔於98
    年4月6日收受原告寄發之喬瑟夫商行借款明細後，亦從未為
    反對之表示，可知被告喬瑟夫商行及林旅翔均知確有本件30
    0萬元借款存在，其不為反對之意思，自應依表見代理之規
    定，分別負返還借款及連帶保證之責任。
  3.至於被告賴玫伶另稱其係遭詐欺始同意擔任連帶保證人一節
    ，查被告賴玫伶既屢稱原本不認識被告林旅翔等語，可知被
    告賴玫伶同意簽具保證契約，要與是否有人假冒被告林旅翔
    完全無涉，被告賴玫伶此部分抗辯，亦無足採。
  (四)並聲明：
  1.先位聲明：(1)被告喬瑟夫商行、林旅翔及賴玫伶，或被告劉
    敏鳳即喬瑟夫商行、林旅翔及賴玫伶，應連帶給付原告215
    萬3,216元，及自98年3月20日起至清償日止，按年息5.235%
    計算之利息，暨自98年4月21日起至清償日止，其逾期在6個
    月以內者，按上開利率10%，逾期在6個月以上者，按上開利
    率20%計付違約金；(2)前項給付，被告林依霓負連帶清償責
    任。
  2.備位聲明：被告喬瑟夫商行與被告林依霓，或被告劉敏鳳即
    喬瑟夫商行與被告林依霓，應連帶給付原告215萬3,216元，
    及自98年3月20日起至清償日止，按年息5%計算之利息。
二、被告則以：
  (一)喬瑟夫商行以：原告主張上開借貸及撥款之事實，均未經被
    告喬瑟夫商行經手、事後亦未受通知，被告喬瑟夫商行予以
    否認。並聲明：原告之訴駁回。
  (二)被告劉敏鳳即喬瑟夫商行以：伊雖曾因被告林依霓之央請，
    出借名義予被告喬瑟夫商行擔任合夥人，但並未同意由被告
    林旅翔擔任執行業務合夥人，事前對於本件借款亦全然不知
    ，何以須對此借款負責？且被告喬瑟夫商行之負責人乃被告
    林依霓，而非形式登記之合夥人李威縉或伊，被告喬瑟夫商
    行係遭被告林依霓冒名向原告借貸，原告明知上情，仍通過
    核貸，顯未善盡銀行之管理、查證義務。又被告林旅翔雖經
    登記為合夥人，然其實際上並無與劉敏鳳互約出資及經營共
    同事業之真意，故被告林旅翔應非合夥人，無權代表被告喬
    瑟夫商行辦理系爭貸款；即認被告林旅翔亦為合夥人之一，
    然因劉敏鳳並無推派被告林旅翔為執行業務合夥人之事實，
    依民法第671條第1項之規定，被告林旅翔自無單獨代表權，
    本件借貸未經被告劉敏鳳簽名同意，應屬被告林旅翔之無權
    代表行為，對被告喬瑟夫商行應不生效力等語。並聲明：原
    告之訴駁回。
  (三)被告林旅翔辯稱：本件借款之借據、授信約定書及連帶保證
    契約書均非其本人親自簽名用印，其未出面簽訂本件借貸契
    約或連帶保證契約。再者，喬瑟夫商行實際上係由其姐即被
    告林依霓所出資設立，平日商行大小章及支票簿等物均係由
    被告林依霓保管，其係遭盜用名義被登載為喬瑟夫商行之負
    責人；此觀其於94年5月11日遭他人登載為喬瑟夫商行之負
    責人時，人正在服役期間，毫無資力，且平日居住地為臺中
    ，與喬瑟夫商行設立登記處及營業處均在臺北不符，及喬瑟
    夫商行商業登記卷內所附申請設立文件中所有「林旅翔」之
    簽名或用印，均非其所親為即可知悉，是以，其不可能授權
    他人以喬瑟夫商行名義向原告借款，更遑論以自己擔任本件
    借貸之連帶保證人。至於本件借貸申請書後所附其本人之身
    分證及健保卡影本雖為真正，但此係因其於94年7月26日，
    為委託被告林依霓為其辦理勞工保險時，曾交付上開證件予
    被告林依霓，方才遭人趁機盜用，並非有意授權他人代簽借
    貸或連帶保證契約，亦不足以構成表見代理之外觀。且合夥
    事務原則上應經全體合夥人之同意為之，本件借貸既為被告
    林依霓1人所為，該借貸行為自屬無效，無從拘束其他合夥
    人等詞。並聲明：原告之訴駁回。
  (四)被告賴玫伶則以：本件借款乃被告林依霓假借喬瑟夫商行之
    名義所為，代表喬瑟夫商行之人亦非負責人林旅翔本人，而
    係由他人假冒，故原告與被告喬瑟夫商行間之借貸契約自不
    成立，被告賴玫伶之保證債務，自亦當然不成立。退步言，
    即認借款契約有效成立，但被告賴玫伶倘知該人非林旅翔本
    人，即不可能同意擔任連帶保證人，堪認被告賴玫伶所為保
    證之意思表示，係因被詐欺而為，是被告賴玫伶亦得依民法
    第92條之規定撤銷保證之意思表示等語置辯。並聲明：原告
    之訴駁回。
  (五)被告林依霓經合法通知，未於言詞辯論期日到庭，亦未提出
    書狀為任何陳述。
三、兩造不爭執之事項：
  (一)喬瑟夫商行原由訴外人陳新慧於94年5月10日申請設立獨資
    登記，後於94年10月1日將其出資讓與林旅翔。嗣於94年11
    月1日被告喬瑟夫商行變更登記為合夥團體，登記之合夥人
    為林旅翔、陳新慧及劉敏鳳，並由林旅翔擔任負責人；於96
    年6月29日，登記之合夥人復變更為林旅翔及劉敏鳳二人，
    仍以林旅翔為負責人。後於96年8月21日，林旅翔將上開合
    夥經營權讓與李威縉，至此喬瑟夫商行之登記合夥人為李威
    縉與劉敏鳳，迄今未為其他變更。
  (二)系爭借款所檢附之被告林旅翔身分證及健保卡影本形式上均
    與原本相符。
  (三)本件借據、授信約定書及連帶保證書上之「賴玫伶」簽章均
    為真正。
  (四)本件借款目前尚有本金215萬3,216元未清償。又本件約定借
    款利息係按本行基準利率3.94%，加碼年息2.575%，即以6.5
    15%浮動計息；於被告喬瑟夫商行違約時，本行基準利率為2
    .66%，加碼年息2.575%後，應以5.235%計息。
四、然原告另主張被告喬瑟夫商行於96年8月20日簽訂借貸契約
    時，合夥人有被告林旅翔及劉敏鳳二人，屬合夥團體；及被
    告林旅翔曾代表被告喬瑟夫商行與原告簽訂系爭借貸契約、
    並親自以自己名義簽具連帶保證契約，故被告喬瑟夫商行、
    林旅翔、賴玫伶應分別依借貸或連帶保證契約就上開欠款負
    連帶清償責任；否則亦應由被告劉敏鳳即喬瑟夫商行負責等
    情，則為被告所否認，並以前揭情詞置辯。是本件之爭點即
    在於：(一)被告林旅翔有無加入被告喬瑟夫商行合夥團體之意
    思？被告喬瑟夫商行於締約時之組織型態究為合夥或獨資？
    本件借貸契約當事人應為被告喬瑟夫商行或被告劉敏鳳即喬
    瑟夫商行？(二)如為被告喬瑟夫商行，其向原告所為借貸之意
    思表示是否業經合法代理，借貸契約是否成立？(三)被告林旅
    翔及賴玫伶應否負連帶保證責任？(四)被告林依霓是否為喬瑟
    夫商行之隱名合夥人？原告請求被告林依霓應依隱名合夥關
    係與被告喬瑟夫商行就本件借款負連帶責任，是否有據？(五)
    倘認以上主張均不可採，原告另主張依不當得利及隱名合夥
    、或共同侵權行為之法律關係，請求被告喬瑟夫商行與林依
    霓負連帶責任，有無理由？茲分述如下：
  (一)被告喬瑟夫商行於96年8月20日時之組織型態為合夥團體，
    而非獨資，被告喬瑟夫商行方為本件借貸契約之當事人：
  1.被告喬瑟夫商行於96年6月29日，向臺北市商業登記處申請
    變更合夥人為林旅翔及劉敏鳳二人，並以林旅翔為負責人等
    事實，業據認定如前，堪認被告喬瑟夫商行係一合夥組織，
    且具備兩名以上之合夥人，核與合夥之形式要件相符，並非
    獨資。
  2.被告林旅翔雖稱其係遭被告林依霓冒用其名義，擅將其列為
    合夥人暨負責人，實際上並無與劉敏鳳相約出資、共同經營
    之意思，不生加入合夥之效力云云，惟按負責人變更或合夥
    人變更時，應檢附負責人或合夥人之身分證明文件，商業登
    記申請辦法第6條第1、2款分別定有明文。而綜觀本院調閱
    之喬瑟夫商行商業登記卷資料，足見被告林旅翔於94年10
    月1日自訴外人陳新慧讓與喬瑟夫獨資商行之營業權，並於
    同年月17日申請辦理變更登記後，又於94年11月1日申請變
    更為合夥團體，被告林旅翔則經登記為負責人，其後又迭次
    於96年6月29日、96年8月21日變更喬瑟夫商行之合夥人（以
    上見本院卷(一)第171-258頁），依前揭規定之要求，堪可推
    認被告林旅翔於上開兩年期間內，應不只一次提供自己之身
    分證件以供辦理變更登記。然經本院質之被告林旅翔係於何
    時將身分證件交予他人使用時，被告林旅翔竟稱：其係於94
    年10月間將身分證影本交予被告林依霓以供辦理勞、健保；
    且其身分證明文件平時均由其自行保管，林依霓未與其同住
    ，除非因為特殊目的使用而交付，否則林依霓無從自行取得
    其身分證件等語（見本院卷(三)第113頁反面、第115頁），對
    照前揭提供變更登記之紀錄至少達4次，時間自94年10月起
    至96年8月21日止、期間橫跨將近兩年，且其先後於94年1 0
    月1日及96年6月29日所交付之身分證，乃分別為87年5月3日
    核發及96年5月15日換發之不同版本（分見同上卷第211頁、
    第235頁），後者更係在94年10月後始行換發者等情，可見
    被告林旅翔所言已明顯不實。
  3.倘再參以被告林旅翔向原告銀行民生分行提出個人信用貸款
    申請時，其於申請書上「申請人工作資料」欄中即載明自己
    任職公司為「喬瑟夫商行」、職稱則為「負責人」（見本院
    卷(二)第119頁）；及被告林旅翔亦曾以喬瑟夫商行代表人之
    身分填具喬瑟夫商行於臺灣新光商業銀行慶城分行開戶申請
    書（見同上卷第161-164頁）；且被告林旅翔事後並未否認
    上開簽名之真正，僅辯稱：其於簽署上開貸款申請書時，林
    依霓刻意將申請書折半，僅供其於下半部簽名、至於開戶申
    請書則係因被告林依霓訛稱是要用來辦勞健保所簽，簽名時
    文件都是空白的等語（見本院卷(三)第113頁反面、第114頁）
    。衡諸被告林旅翔當時已經成年、最高學歷又有高職畢業，
    復自承與被告林依霓非同一父母所出，平日感情不睦等情，
    依其智識程度，豈有可能逕任被告林依霓以上開方式恣意訛
    騙，而全未查證？況且無論係貸款申請書或開戶申請書，上
    載文義均甚為明確，無從誤認係供辦理勞健保之可能，被告
    林旅翔以前詞置辯，顯為無稽。
  4.基上，被告林旅翔既屢次提供自己之身分證件予他人辦理合
    夥變更登記，對外又屢以喬瑟夫商行負責人自居，足證被告
    林旅翔明知自己為被告喬瑟夫商行之合夥人暨負責人，至為
    明確，其辯稱係遭他人冒用名義，登記為被告喬瑟夫商行之
    負責人云云，顯屬卸責之詞。是被告林旅翔確有擔任被告喬
    瑟夫商行合夥人之真意，應堪認定，果爾，則被告喬瑟夫商
    行於96年8月20日簽訂本件借貸契約時，合夥人人數即達兩
    人以上，構成合夥團體，而非由劉敏鳳一人獨資之商行。從
    而，本件借貸契約之當事人自應為被告喬瑟夫商行，而非被
    告劉敏鳳即喬瑟夫商行，合先認定。
  (二)系爭借貸契約係經被告林旅翔授權他人簽訂，被告喬瑟夫商
    行應負清償責任：
  1.原告主張系爭借據及授信約定書上「林旅翔」之簽名為其所
    親簽一節，經本院依肉眼比對，上開借據及授信約定書上留
    存之「林旅翔」簽名筆跡，與被告林旅翔於本院開庭報到單
    及本院當庭命其書寫之簽名筆跡（分見本院卷(一)第69頁、第
    75頁）後，發覺兩者間明顯迥異，故難認為可採。
  2.惟按代理人於代理權限內，以本人名義所為之意思表示，直
    接對本人發生效力，此乃民法第103條第1項所明定，準此可
    知，代理人倘經本人合法授權，則其所為代理行為，仍應直
    接對本人發生效力。經查，本件實際簽署借貸契約之人雖非
    被告林旅翔本人，已經認定如前，然簽約當日，偕同被告林
    依霓到場，自稱為林旅翔、姓名不詳之男子確實有提供被告
    林旅翔本人之身分證及健保卡以供原告對保等事實，則為被
    告林旅翔所不否認，復有上開證件影本在卷可考（見本院卷
    (一)第101頁），原告執此主張被告林旅翔有授權他人代以喬
    瑟夫商行負責人名義借款等情，顯非全然虛妄。而被告林旅
    翔就此雖稱其係於94年10月間，為委由被告林依霓辦理勞健
    保所需，將身分證及健保卡之影本交予被告林依霓，而遭盜
    用於本件借款云云，然此非事實，理由已詳如前述；衡情一
    般人應無隨意將上開重要身分證明文件交予他人使用，被告
    林旅翔亦自承其平日均係自行保管，不會輕易交予他人等語
    在案，然其所稱之交付原因，竟有上開明顯矛盾，顯見被告
    林旅翔係為卸責，刻意為不實陳述甚明。再參諸原告主張曾
    於98年4月間將本件貸款之催繳通知書寄予被告林旅翔等情
    ，業據原告提出該通知書暨回執各1紙附卷可參（見本院卷
    (一)第89-90頁），且上載送達地址確為被告林旅翔當時實際
    居住地，亦為被告林旅翔所自承，堪認被告林旅翔業已收受
    該通知，然其於收受後，竟未曾向原告表示異議，益徵本件
    借貸契約係由被告林旅翔授權他人簽訂之事實，堪認無誤。
  3.又劉敏鳳另以合夥事務應由全體合夥人共同執行，而其未曾
    同意由被告林旅翔擔任執行業務之合夥人，故縱使本件借貸
    係由被告林旅翔授權他人所為，亦非有權代理置辯一節，然
    查，被告林旅翔與劉敏鳳於96年6月29日所簽訂之合夥契約
    第6條，即已約明「本合夥組織負責人由林旅翔先生擔任，
    人事任用權負責人全權處理」等語（見本院卷(一)第177頁）
    ，劉敏鳳既於該約上用印，自不得事後否認曾授權被告林旅
    翔執行合夥事務。其雖再稱上開印章均係由被告林依霓保管
    ，非其本人親自用印云云，惟劉敏鳳既稱自己係同意將名義
    借予被告林依霓擔任喬瑟夫商行之合夥人，未實際參與經營
    ，上開印章又均交由被告林依霓保管使用，堪認劉敏鳳並無
    執行合夥事務之意願；再佐以劉敏鳳又稱於被告林依霓借用
    其名義時，文件簽回來後有看到林旅翔的名字在上面，其還
    有問為何有了林旅翔還要自己，林依霓稱係因需要股東等語
    （見本院卷(二)第203頁），而當時合夥人即僅有被告林旅翔
    及劉敏鳳兩人而已，更可見劉敏鳳對於被告林旅翔係負責執
    行業務之合夥人一事，即未明示同意，亦未予反對，堪認構
    成默示之同意。是劉敏鳳此部分抗辯，要委無足採。
  4.至於被告等人屢稱原告未善盡徵信、查證義務，不得請求被
    告還款云云，縱認為真，亦無解於被告喬瑟夫商行有上開提
    出借款要約之事實，原告既已相與為承諾之表示，借貸契約
    即為成立，被告喬瑟夫商行自應依約還款，原告之徵信是否
    確實，對此殊無影響。況且，徵信不實之結果，將造成原告
    銀行高估借用人之還款能力及信貸額度，故實際上之不利益
    反係由原告所承擔，被告喬瑟夫商行以此拒絕付款，顯為無
    稽。
  (三)被告林旅翔及賴玫伶應就上開借款負連帶保證責任：
  1.按保證債務之所謂連帶，係指保證人與主債務人負同一債務
    ，對於債權人各負全部給付之責任者而言，此就民法第272
    條第1項規定連帶債務之文義參照觀之甚明。準此，負連帶
    保證之人，即應與主債務人就其債務負連帶責任，且無從主
    張民法第745條所定之檢索抗辯權。
  2.經查，原告主張被告林旅翔為本件借貸之連帶保證人，業據
    提出有「林旅翔」簽名之借據及連帶保證書各1紙為證（見
    本院卷(一)第3頁、第40頁）。雖依上開簽名筆跡所示，尚難
    認係被告林旅翔親簽，然被告林旅翔當日已授權他人代為締
    約，既有前揭事證可資證明，基於同一理由，亦應認為原告
    已經善盡舉證責任，證明被告林旅翔曾授權他人代簽系爭連
    帶保證契約；反觀被告林旅翔始終未提出何等反證，推翻上
    開認定，自應認為原告主張被告林旅翔係連帶保證人一節為
    可採。
  3.至被告賴玫伶則不否認其有擔任連帶保證人之真意，並曾於
    借據及連帶保證契約上簽名等事實，僅辯稱：本件借貸之主
    債務應不存在，且其係誤信本件借款之人為被告林依霓、及
    到場對保之男子確為被告林旅翔等情，方同意擔任連帶保證
    人，故得依詐欺之規定撤銷上開意思表示云云。然被告賴玫
    伶所辯借貸債務不存在一節，業經本院認定為無理由，詳如
    前述；又本件借用人乃被告喬瑟夫商行，被告賴玫伶至遲應
    於簽約時即可發現，其仍同意簽具連帶保證契約，事後自不
    得以此卸責。而依前揭認定之事實，當日前往銀行對保之人
    雖非被告林旅翔本人，但經本院質之被告賴玫伶於簽約前是
    否認識林旅翔後，業據其自承完全不認識，亦不瞭解林旅翔
    之資力狀況等語（見本院卷(三)第48頁），由此可知被告賴玫
    伶顯非因信賴被告林旅翔，方同意擔任連帶保證人甚明，果
    爾，則無論當日實際對保之人是否為被告林旅翔、被告賴玫
    伶有無因而誤信，均應不影響被告賴玫伶仍然願意擔任連帶
    保證人之決定。換言之，被告賴玫伶即使受有詐欺，亦與其
    同意保證上開債務之法律行為間無因果關係，其欲以詐欺之
    規定撤銷該意思表示云云，顯無理由。
  4.是原告依連帶保證契約，請求被告林旅翔及賴玫伶應就本件
    借款負連帶清償責任，應屬有據。
  (四)被告林依霓並非被告喬瑟夫商行之隱名合夥人或受僱人，無
    須與被告喬瑟夫商行就本件借款或原告之損害負連帶責任：
  1.原告主張被告林依霓應與被告喬瑟夫商行就本件借款負連帶
    責任，係以被告林依霓為該商行之隱名合夥人，故應依民法
    第705條負表見出名營業人之責任，再依同法第701條準用第
    681條之規定，對於合夥債務負連帶責任等語，為其先位主
    張；備位再以被告林依霓乃該商行之受僱人，即使不負隱名
    合夥責任，亦應依民法第184條、第188條之規定，就原告所
    受未獲清償之損害負連帶賠償責任等語。
  2.然按所謂隱名合夥，係指當事人約定一方對於他方所經營之
    事業出資，而分受其營業所生利益，及分擔其所生損失之契
    約，民法第700條定有明文。故合夥所經營之事業，係合夥
    人全體共同之事業，隱名合夥所經營之事業，則係出名營業
    人之事業，非與隱名合夥人共同之事業。苟其契約係互約出
    資以經營共同之事業，則雖約定由合夥人中一人執行合夥之
    事務，其他不執行合夥事務之合夥人，僅於出資之限度內負
    分擔損失之責任，亦屬合夥而非隱名合夥，此有最高法院42
    年台上字第434號判例意旨參照。次按修正前之商業登記法
    第9條第2項有關「合夥已依前項規定為登記，其約定出資而
    未登記為該合夥人者，視為隱名合夥，適用民法關於隱名合
    夥」之規定業經刪除，是依現行商業登記法，並未規定由未
    經登記為合夥人之人，即應當然視為隱名合夥人：準此，究
    為隱名合夥抑或普通合夥，仍應端視合夥人間之合夥契約內
    容而定，此亦有最高法院65年台上字第2936號判例意旨可參
    。經查，證人陳新慧即喬瑟夫商行前合夥人、李威縊、被告
    林旅翔及劉敏鳳均一致稱，被告林依霓除有出資喬瑟夫商行
    外，該商行實際上亦係由其經營管理等情，即原告亦為同一
    主張，自堪認無訛，是依上情以觀，被告林依霓顯非僅與其
    他合夥人約定出資，就其他合夥人經營之事業分擔盈虧而已
    ，而係實際負責經營共同事業之人，經核自與前揭隱名合夥
    之定義，迥不相同。是原告依民法第705條、第701條等規定
    請求被告林依霓負隱名合夥人之責任，即與該等規定之要件
    有間；遑論原告主張適用第701條準用第681條：「合夥財產
    不足清償合夥之債務時，各合夥人對於不足之額，連帶負其
    責任」一節，全然未見其就本件合夥財產有何不足清償債務
    之情事，提出任何舉證，益徵原告主張前詞，實洵無足採。
  3.再者，原告又稱被告林依霓至少亦為被告喬瑟夫商行之受僱
    人，其施用詐術，致原告受有215萬3,216元未獲清償之財產
    上損害，應就此與被告喬瑟夫商行負共同侵權行為責任等語
    。然本件中，被告喬瑟夫商行確有向原告借貸之真意，堪可
    認定如前，可見被告林依霓並無以被告喬瑟夫商行名義冒貸
    之詐欺情事，即使有向原告以喬瑟夫商行之經理人自居，亦
    無甚悖於事實，原告既自稱已對該商行之負責人即被告林旅
    翔進行對保，則其再主張本件係由被告林依霓冒用名義借款
    ，豈非矛盾，是原告主張被告林依霓有何侵權行為云云，難
    認有理。且被告林依霓實為喬瑟夫商行之出資者、經營者，
    已如前述，與民法所稱僱傭係謂當事人約定，一方於一定或
    不定之期限內為他方服勞務，他方給付報酬者顯不相當，原
    告主張被告喬瑟夫商行應依民法第188條規定負雇用人之連
    帶侵權行為責任一節，亦不可取。
  4.因此，原告無論依隱名合夥或共同侵權行為之法律關係，請
    求被告林依霓與被告喬瑟夫商行就上開欠款負連帶責任，均
    難認為有理由。
  (五)本件被告喬瑟夫商行、林旅翔及賴玫伶應連帶返還之數額：
    經查，原告主張本件借款本金為300萬元，利息應按計算本
    行基準利率2.66%加碼年息2.575%，以年息5.235%計；如未
    按期繳付本息，自逾期之日6個月內按上開利率10%，逾期超
    過6個月者，按上開利率20%計付違約金；而被告喬瑟夫商行
    僅依約繳付本息至98年3月20日為止，目前尚欠215萬3,216
    元未還等事實，業據提出借據及授信約定書等件為憑，亦為
    被告所不爭，堪予認定。被告雖稱本件計息日應自起訴狀繕
    本送達翌日起算，惟此與上開借據第6條即明定「借款人如
    未按期攤還本息時，應自逾期之日起按本借款放款利率加付
    遲延利息」等情間（見本院卷(一)第3頁）顯然不符，自非可
    取。至被告雖又依民法第252條之規定請求酌減違約金，惟
    按此規定乃係賦與法院得依兩造所提出之事證資料，斟酌社
    會經濟狀況並平衡兩造利益而為妥適裁量、判斷之權限，非
    謂法院須依職權蒐集、調查有關當事人約定之違約金額是否
    有過高之事實，而因此排除債務人就違約金過高之利己事實
    ，依辯論主義所應負之主張及舉證責任。而被告就此既未提
    出任何事證證明違約金有何過高情事，依前揭說明，本院自
    無從僅憑被告空言指稱違約金過高云云，即逕予酌減，恣意
    破壞契約約定之真意。是以，原告主張本件應返還之數額為
    215萬3,216元，及自98年3月20日起至清償日止，按年息5.2
    35%計算之利息，暨自98年4月21日起至清償日止，其逾期在
    6個月以內者，按上開利率10%，逾期在6個月以上者，按上
    開利率20%計付違約金，洵屬有據。
五、綜上所述，本件借貸契約係由被告喬瑟夫商行之負責人即被
    告林旅翔授權簽訂，要屬合法成立；被告林旅翔及賴玫伶則
    係分別授權或由本人簽立連帶保證書，同意擔任上開借款之
    連帶保證人，是原告分別依借貸契約及連帶保證之法律關係
    請求被告喬瑟夫商行、林旅翔及賴玫伶連帶給付原告215萬3
    ,216元，及自98年3月20日起至清償日止，按年息5.235%計
    算之利息，暨自98年4月21日起至清償日止，其逾期在6個月
    以內者，按上開利率10%，逾期在6個月以上者，按上開利率
    20%計付違約金，即有理由，應予准許。然原告另主張被告
    林依霓係被告喬瑟夫商行之隱名合夥人，應依民法有關隱名
    合夥規定與被告喬瑟夫商行連帶清償上開欠款；又或因施用
    詐術造成原告損害，應負侵權行為損害賠償責任一節，則因
    被告林依霓不符隱名合夥人之要件，而無理由，應予駁回。
    又原告上開請求被告喬瑟夫商行返還借款之部分既已有據，
    則其另主張被告劉敏鳳即喬瑟夫商行應負借用人責任，及備
    位請求被告喬瑟夫商行應依不當得利及侵權行為法律關係返
    還同上款項等詞，即無須再予審酌。
六、本件事證已臻明確，兩造其餘攻擊防禦方法及所提證據，核
    與本件判決結果不生影響，爰不另一一論述，併予敘明。
七、訴訟費用負擔之依據：民事訴訟法第79條、第85條第2項。
中    華    民    國   100    年    8     月    26    日
                  民事第三庭  審判長法  官  郭美杏
                                    法  官  汪怡君
                                    法  官  吳若萍
以上正本係照原本作成。
如對本判決上訴，須於判決送達後20日內向本院提出上訴狀。如
委任律師提起上訴者，應一併繳納上訴審裁判費。
中    華    民    國   100    年    8     月    29    日
                                    書記官  劉英權